臺灣板橋地方法院刑事判決　　　　　　 　93年度訴字第527號
　　公　訴　人　臺灣板橋地方法院檢察署檢察官
　　被　　　告　乙○○
　　選任辯護人　呂文貴律師
右列被告因殺人未遂等案件，經檢察官提起公訴（九十三年度偵
字第三八二九號），本院判決如左：
    主  文
乙○○殺人，未遂，累犯，處有期徒刑拾捌年。
扣案西瓜刀壹把沒收。
    事  實
一、乙○○前因過失致死案件，經本院以八十七年度交訴字第七
    五號判處有期徒刑九月確定；又另因違反麻藥品管理條例案
    件，經臺灣高等法院以八十七年度少上訴字第一四二號判處
    有期徒刑二年八月確定，復因竊盜案件，經本院以八十八年
    度訴字第九九六號判處有期徒刑一年八月確定，並與前開違
    反麻藥品管理條例案件部分定應執行刑為四年，以上宣告之
    罪刑經接續執行，甫於民國九十二年九月七日因縮短刑期假
    釋期滿視為執行完畢。
二、乙○○基於意圖為自己不法所有及殺人之犯意，於九十三年
    二月十七日七時許，先在其位於臺北縣新莊市○○街十五巷
    十四號之住處前，將其所有車牌號碼ＰＯＳ─五八三號重型
    機車所懸之號牌，以黏土及黑筆變造成ＰＯ八─五八三號，
    以防止為人認出正確車號，足以生損害於監理機關車籍管理
    之正確性。嗣即騎乘前開懸掛變造號牌之機車，頭戴安全帽
    及口戴口罩，並攜帶其所有之西瓜刀乙把，至臺北縣土城市
    尋找強盜對象，於同日八時五十六分許行至臺北縣土城市○○路八號前時，見丙○○○單獨一人攜帶價昂之路易威登（
    ＬＶ）皮包徒步走入臺北縣土城市○○路八號之地下停車場
    內，認其具有相當財力且有機可趁，乃騎車尾隨丙○○○進
    入該地下停車場，將機車在某停車格內俟機而動，於見丙○○○進入其所有車牌號碼為八Ｔ─九二二七號之自用小客車
    內發動車輛後，即徒步上前強行打開該車駕駛座車門，將丙○○○強行拖出車外，並持西瓜刀接連猛力揮砍丙○○○之
    頭部、頸部、背部、腰部及上肢等多處部位，丙○○○則以
    雙手抵擋，造成其受有臉部撕裂傷併右側顎骨與右顴骨骨折
    、右上臂撕裂傷、左上臂及二頭肌撕裂傷、左前臂撕裂傷併
    尺骨開放性骨折、尺動脈、橈動脈、尺神經、橈神經及多處
    肌腱撕裂、頸部撕裂傷深及脊椎骨、右背部撕裂傷深及肩胛
    骨、左背部撕裂傷深及肋骨併骨折、頭皮撕裂傷併頭皮損失
    等傷害，丙○○○因受乙○○實施之上開強暴行為致不能抗
    拒，而迅自該停車場汽車出口通道逃離求救，乙○○乃趁機
    強取丙○○○置於車內之路易威登（ＬＶ）皮包乙個（內含
    皮夾乙個、彌月金飾、諾基亞牌行動電話乙具、丙○○○證
    件相片光碟乙片含相片乙幀、國民
    執照、提款卡、信用卡及化妝包等物品）。得手後走回機車
    停放處欲騎車逃逸時，因其先前持刀揮砍丙○○○過程中過
    於緊張而割傷自己左手姆指，造成其左手姆指第一及第二指
    切傷合併韌帶斷裂及暴露組織缺損之傷害致無法握住機車把
    手而騎乘，又見丙○○○業已逃離求救，惟恐遭人查覺，情
    急之下乃基於單純使用而非所有之意思，返回丙○○○已發
    動之自用小客車上駕車自停車場入口車道逃離現場，並駛至
    臺北縣新莊市○○路二七○巷某停車場將該車棄置該處後返
    家（其擅駛走該車輛部分不構成強盜，詳后述）。返家後因
    左手傷勢嚴重，經其家人送至臺北縣立新莊醫院急救，再轉
    至臺北縣林口鄉長庚紀念醫院住院治療。嗣警據報到場查獲
    乙○○遺留於現場之重型機車乙輛並扣得西瓜刀乙支後，循
    機車車號查得乙○○之年籍資料而趕至其位於臺北縣新莊市
    ○○街十五巷八號住處，在乙○○房內扣得沾血口罩乙個、
    沾血上衣乙件、丙○○○證件相片光碟乙片含相片乙幀等物
    ，復趕往臺北縣林口鄉長庚紀念醫院逮捕診療中之乙○○，
    自其身上起獲丙○○○所有之諾基亞行動電話乙具，並依其
    供述至前開停車場尋獲丙○○○所有之八Ｔ─九二二七自用
    小客車。而丙○○○於逃離現場後，經原在停車場出口車道
    外等候其駕車接載之夫張貴廣見狀立即報警送醫，到院時丙○○○已昏迷並呈無血壓之休克狀態，經急救施以手術後始
    未生死亡之結果，惟已因所受上開傷害引發右下肢缺血性壞
    血，而實施截肢手術自右膝上切除右下肢，另左手腕及左手
    五指之關節活動嚴重受損，屈曲及伸展活動皆受影響，機能
    完全永久喪失。
二、案經丙○○○訴由臺北縣政府警察局土城分局報告臺灣板橋
    地方法院檢察署檢察官偵查起訴。
    理  由
一、事實之認定：
  (一)犯罪事實之證明：
    1.行使變造號牌部分：
          被告乙○○對於右揭時地以黏土及黑筆變造機車號牌
      並懸用而騎乘行使之
      事實自白不諱，並有扣案車牌號碼ＰＯＳ─五八三號重型
      機車（號牌已變造成ＰＯ八─五八三號）可資佐證，堪信
      其自白應與事實相符。此外證人即據報首先到達案發現場
      之員警甲○○對扣案機車於查扣當時係遭變造之情形亦到
      庭證述明確，是以被告行使變造號牌之犯行已足認定。
    2.殺人未遂部分：
      (1)被告乙○○對於右揭時地持西瓜刀揮砍告訴人丙○○○
        之事實，亦自白明確在卷，核與告訴人證述遭被告持刀
        砍殺後抵抗及逃離之情形大抵相符，復有扣案沾有血跡
        之西瓜刀乙把、沾血口罩乙個與沾血衣服乙件，及卷附
        顯示告訴人於當日八時五十六分四十五秒手持皮包自出
        口車道進入地下停車場、被告於八時五十六分五十一秒
        騎乘機車自同一車道進入地下停車場、告訴人於九時三
        分四十三秒負傷自出口車道逃離、被告於九時四分五秒
        駕駛告訴人所有車牌號碼為八Ｔ─九二二七號之自用小
        客車自入口車道逃離等過程之現場監視視錄影帶翻拍相
        片（參偵查卷第四十九頁至第五十四頁）、攝有案發處
        地面遺留告訴人含有頭皮之頭髮、血跡、休閒鞋等情形
        之採證相片（參偵查卷第三十四頁至四十八頁）及由採
        證員警製作並為被告是認無訛之刑案現場圖（參偵查卷
        第三十三頁）等可資佐證，堪認被告前開自白與事實相
        符。
      (2)又告訴人因被告前開持刀揮砍之行為，受有臉部撕裂傷
        併右側顎骨與右顴骨骨折、右上臂撕裂傷、左上臂及二
        頭肌撕裂傷、左前臂撕裂傷併尺骨開放性骨折、尺動脈
        、橈動脈、尺神經、橈神經及多處肌腱撕裂、頸部撕裂
        傷深及脊椎骨、右背部撕裂傷深及肩胛骨、左背部撕裂
        傷深及肋骨併骨折、頭皮撕裂傷併頭皮損失等傷害，經
        其夫張貴廣立即送醫，到院時告訴人已昏迷並呈無血壓
        之休克狀態，經急救施以手術後始未生死亡之結果，惟
        已因所受上開傷害引發右下肢缺血性壞血，而實施截肢
        手術自右膝上切除右下肢，另左手腕及左手五指之關節
        活動嚴重受損，屈曲及伸展活動皆受影響，機能完全永
        久喪失等情，亦經告訴人丙○○○及證人戊○○指陳綦
        詳，並有亞東醫院病危通知書乙紙、診斷證明書四紙、
        臺北市立仁愛醫院診斷證明書乙紙（參偵查卷第八十一
        頁至第八十二頁及本院卷內所附）、亞東紀念醫院九十
        三年四月十六日亞歷醫字第○九三六四一○一五八號函
        及告訴人提出之現況相片（附於本院卷內）等足據。
      (3)自上述告訴人之傷勢及救治過程觀之，顯示被告係持刀
        揮砍告訴人之頭部、頸部、背部、腰部及上肢等多處部
        位，按人體之頭部、背部及腰部等部位係腦及其他重要
        臟器之所在之處，頸部則有頸動脈、頸靜脈及氣管等重
        要器官，以刀揮砍上開部位極易造成致命之結果，此為
        一般之人所共認，亦為被告客觀上所能預見。且被告持
        刀揮砍之行為除使告訴人受多處撕裂傷外，尚造成其顎
        骨、顴骨、尺骨及肋骨等多處骨折，到達醫院時並已昏
        迷呈無血壓之休克狀態，復因所受上開傷害引發右下肢
        缺血性壞血，而實施截肢手術自右膝上切除右下肢，另
        左手腕及左手五指之關節活動嚴重受損，屈曲及伸展活
        動皆受影響，機能完全永久喪失，已如前述，且被告亦
        因緊張用力用猛而割傷自己左手姆指，造成其左手姆指
        第一及第二指切傷合併韌帶斷裂及暴露組織缺損之傷害
        ，而須住院施以手術治療，此有長庚紀念醫院診斷證明
        書在卷可稽（參偵查卷第三十一頁），尤見被告當時持
        刀揮砍之力道至為兇猛。是由被告以極大之力量持西瓜
        刀揮砍人體重要部位之事實，已足認定被告係能預見其
        行為足以造成告訴人死亡之結果並意欲使其發生，而有
        殺人之故意無訛。
      (4)是以被告基於殺人之犯意，以西瓜刀砍殺告訴人成傷，
        惟未生告訴人死亡之事實，亦足以認定。
    3.強盜部分：
      (1)告訴人於右揭時地進入其所有車牌號碼為八Ｔ─九二二
        七號之自用小客車內發動車輛後，即遭被告徒步上前強
        行打開該車駕駛座車門，將告訴人強行拖出車外，並持
        西瓜刀接連砍殺，致告訴人不能抗拒而逃離後，被告遂
        取告訴人案發時隨身帶之路易威登（ＬＶ）皮包乙個（
        內含皮夾乙個、彌月金飾、諾基亞牌行動電話乙具、丙○○○證件相片光碟乙片含相片乙幀、國民
        駛執照、行車執照、提款卡、信用卡及化妝包等物品）
        並駕駛被害人之自用小客車離開現場等情，業據告訴人
        於警詢指述綦詳（參偵查卷第八十七頁至第九十一頁）
        。而被告對持刀砍殺告訴人後將其汽車駛離現場，及警
        於其住處起獲原置於告訴人皮包內之證件相片光碟乙片
        含相片乙幀，及於臺北縣林口鄉長庚紀念醫院自診療中
        之被告身上起獲告訴人原置於皮包內之諾基亞行動電話
        乙支等事實，亦是認不諱。雖告訴人於本院審理證述時
        ，對案發細節已不復記憶，表示僅記得被告持刀揮砍並
        要搶奪其物品等語（參本院九十三年十一月十九日審判
        筆錄），惟查：告訴人前開警詢中之供述均係依其當時
        之記憶所為，此經告訴人於審理中結證明確，而該次供
        述係於九十三年三月十八日即告訴人仍於臺北市立仁愛
        醫院住院期間所為（被害人於九十三年二月十七日案發
        後送至亞東紀念醫院急診入院，同月二十六日轉至臺北
        市立仁愛醫院住院繼續進行各項手術治療，至九十三年
        四月二十一日始行出院，參本院卷附前開亞東醫院函及
        臺北市立仁愛醫院診斷證明書），距案發僅乙月，其當
        時對案發過程之記憶自較審理時清晰完整，則其審理中
        就部分情節不復記憶，實屬人之常情。又被害人受前述
        之嚴重傷害，住院治療長達二月，復留下包括右下肢截
        肢、左手機能永久喪失等在內終身無法回復之傷害，迄
        今仍須持續進行各項治療及復健，生活亦無法自理而須
        仰賴家人照料，且因過傷心每日在家中亦均將窗戶關閉
        不敢看外面，而其原任職臺北市立仁愛醫院，因本案之
        發生而喪失工作能力，此經告訴人於本院審理中供陳詳
        確，足認告訴人係驟遭被告以兇殘手段造成嚴重傷害及
        生活劇烈轉變，使其心理及生理上均承受極為巨大而為
        一般之人難以想像之壓力與痛苦，則其於前開警詢後至
        審理之期間內，因下意識欲將此痛苦情節遺忘等壓力症
        候群之作用導致於審理時對案發過程無法記憶，亦不能
        排除其可能性，自不能以其審理中無法清楚描述案發情
        節而否定其前開警詢指述之可信度。而其在審理中雖對
        所有案發細節均無法記憶，然對被告係要搶東西乙事仍
        能堅定指證，綜觀其審理中全部證述，本院認告訴人於
        審理中所為案發細節不復記憶之證述核屬有利被告，以
        被害人身受嚴重傷害而與被告處於對立立場之情形，大
        可依前開警詢供述內容就案發過程而為詳細供述以確保
        被告強盜犯罪之成立，實無可能故為無法記憶之有利被
        告供述，故其審理中所為之證述，應係依其目前記憶所
        及而為據實以陳，而其審理中既仍能堅指被告係要搶東
        西等語，此復與其警詢中之供述相合，亦足為告訴人上
        開警詢供述真實性之佐證。是以告訴人於司法警察調查
        中所為關於被告強行打開汽車駕駛座車門將其強行拖出
        車外持刀砍殺，致不能抗拒而取其皮包之陳述，雖與審
        理中所為就此部分不復記憶之陳述有所不符，惟本院綜
        合告訴人警詢與審理中之全部供述，斟酌其供述時間、
        身心狀況及供述內容，認其先前於警詢中之陳述具較可
        信之特別狀況，且為證明本件被告強盜犯行存否所必要
        ，依刑事訴訟法第一百五十九條之二之規定得為證據，
        並堪信屬實。
      (2)又告訴人於審理中就其皮包如何為被告奪取乙節雖已無
        法記憶，警詢中亦未就此詳述，惟證人即被害人配偶戊○○於本院明確證述：其於告訴人負傷逃出地下停車場
        車道後立即報警，在等候救護車到場期間告訴人曾向其
        表示『我的皮包在車上，對方是個騎摩托車的』，並要
        其下去查看汽車是否仍在，其遂衝至地下停車場發現汽
        車已不見後又跑回告訴人處，未幾救護車旋即到達而告
        訴人亦為休克等語（參本院九十三年十一月十九日審判
        筆錄），足證告訴人在休克前意識仍然清楚，則由其當
        時對證人戊○○所述皮包仍在車上之情形，並參酌告訴
        人上開警詢供述，足認告訴人當時係已上車將所攜帶之
        皮包置於車上並發動汽車後，被告始強行打開該汽車駕
        駛座將告訴人拖出持刀砍殺，於告訴人負傷逃離後再取
        得置於汽車內之告訴人皮包，嗣並駕駛該車離開。
      (3)依前述卷附現場監視視錄影帶翻拍相片顯示，告訴人於
        當日八時五十六分四十五秒手持皮包自出口車道進入地
        下停車場，被告隨於六秒後即八時五十六分五十一秒騎
        乘機車自同一車道進入地下停車場，嗣告訴人於約六分
        鐘後之九時三分四十三秒負傷自出口車道逃離，此實已
        足證被告確係自該地下停車場外尾隨告訴人進入。
      (4)再者告訴人上開皮包及其內大部分物品迄今仍無法尋獲
        ，僅於案發後在被告住處房內起獲起獲告訴人原置於皮
        包內之證件相片光碟乙片含相片乙幀，復於臺北縣林口
        鄉長庚紀念醫院自診療中之被告身上起獲告訴人原置於
        皮包內之諾基亞行動電話乙支，已如前述，顯見被告已
        將取得之被害人皮包打開並取走其內物品分置處理，並
        隨身攜帶其內之行動電話欲供自己使用，足認其係基於
        意圖為自己不法所有之主觀犯意而取該等物品。另被告
        雖於行兇後將告訴人汽車駛離，然被告辯稱其係因殺人
        過程中不慎傷及自己左手致無法騎乘機車，情急之下為
        逃離現場乃駕駛告訴人已發動之汽車，並無為強盜該車
        之意思等語。查被告原所駕駛之ＰＯＳ─五八三號機車
        係登記在被告自己名下，此有車號查詢重型機車車籍資
        料乙份在卷可據，則其將自己之機車留置現場，警察可
        輕易據該車之車籍資料查知被告身分而查獲，被告就此
        自無不知之理，衡情應無輕率將該機車棄置現場之理，
        參以其事前尚刻意先行變造所騎機車號牌，顯見其意在
        避免作案後遭人循車號查獲，然其逞兇後竟將自己之機
        車留置現場，此顯與其先前之作案計劃有所出入。再依
        卷附現場圖（參偵查卷第三十三頁）所示，自告訴人停
        車位置起分別有兩道血跡滴濺痕跡，一道係朝向停車場
        出口車道，另一道則朝向被告停放機車之位置，並在被
        告機車停車地點有較多之血跡，且此處之血跡為垂直滴
        濺，此亦經證人即現場採證員警丁○○到庭證述明確，
        是由上開血跡分佈狀況，參酌告訴人遭砍殺後係向停車
        場出口車道逃離之情形，顯見朝向出口車道滴濺之血跡
        係告訴人逃離時所形成，而朝向被告停放機車位置之血
        跡則係被告行兇後走回自己機車時所造成，並曾在其機
        車停放處短暫停留。然茍被告自始即有強盜告訴人汽車
        之意，當可於告訴人逃離後直接上車駛離逃逸即可，且
        以當時告訴人已逃離，隨時可能有人因發現告訴人受傷
        而下來查看之情形觀之，被告實無可能甘冒不及走避遭
        人發現之危險，而先返回停放自己機車地點後再回到告
        訴人之汽車將之駛離。況被告嗣後係將該汽車棄置在臺
        北縣新莊市○○路二七○巷某停車場內，已如前述，茍
        其真有為自己不法有之意圖，自應將該車為適當之藏匿
        以避免案發後經通報查獲，而無停放在公眾出入頻繁易
        為人查覺之停車場內之可能。參以被告確因砍殺告訴人
        過程中左手受嚴重割傷而須住院施以手術治療，此有長
        庚紀念醫院診斷證明書在卷可稽（參偵查卷第三十一頁
        ），綜上各情判斷，足認被告所辯係因傷勢嚴重發現無
        法騎乘機車，情急之下始駕駛告訴人已發動之汽車逃離
        等語，應屬實情。從而被告既僅係基於便利逃離現場之
        目的而將該車駛走，事後又無藏匿汽車之情形，堪認其
        應係基於單純使用之目的而駕駛，而無意圖為自己不法
        所有之主觀犯意，是以該汽車並非被告強盜所得之物，
        應足認定。
      (5)又告訴人案發時手持之皮包係路易威登（ＬＶ）品牌，
        此據告訴人證述明確，該品牌係國際知名之高級精品，
        價格昂貴，此為現今社會週知之事實，客觀上足使人認
        持用者應具相當之財力。而被告與告訴人前此素不相識
        ，亦無任何仇隙，此為被告及告訴人均是認一致在卷，
        被告無法說明何以取走告訴人之皮包，所辯持刀砍殺告
        訴人之理由亦難認屬實而不足採信（詳后述），則由其
        事前變造機車號牌，尾隨手持高價皮包之告訴人進入停
        車場，以西瓜刀砍殺告訴人無法抵抗而逃離，及取走告
        訴人皮包嗣並打開取走其內物品分置處理等客觀事實綜
        合判斷，已堪認被告係基於強取財物之目的騎乘前開懸
        掛變造號牌之機車，至臺北縣土城市尋找強盜對象，行
        至案發現場外見告訴人單獨一人攜帶價昂之皮包徒步走
        入地下停車場內，認其具有相當財力且有機可趁，乃騎
        車尾隨丙○○○進入該地下停車場，而以砍殺之方式強
        取告訴人財物。而被告持西瓜刀猛力砍殺告訴人，使告
        訴人無法抵抗而負傷逃離現場，自屬強暴手段之施加，
        並致告訴人不能抗拒。
      (6)從而被告以殺人之強暴方式，致告訴人不能抗拒而取其
        皮包及其內物品之事實，亦堪為認定。
  (二)對被告辯解及有利證據不為採納之理由：
    1.被告乙○○辯稱並無殺人犯意及強盜犯行，案發當天係為
      向「林錫貞」索討債款，誤認告訴人為「林錫貞」之配偶
      ，曾質問其夫「林錫貞」之所在，然自己亦不知為何持刀
      揮砍告訴人，可能係因自己前一晚吃太多安眠藥導致意識
      不清，並無殺人犯意，亦無尾隨被害人進入地下停車場之
      情形；又因持刀揮砍告訴人過程中不慎傷及自己左手致無
      法騎乘機車，情急之下為逃離現場乃駕駛告訴人已發動之
      汽車，至於車上被害人財物雖係在其住處起獲，然伊亦不
      知為何會如此，當時確無為強盜之意思，此由現場尚遺留
      被害人價值不菲之勞力士手錶而未由伊取走之情事即明；
      另其長期以來因睡眠障礙，必須服用安眠藥，案發前一晚
      曾服食安眠藥安定文錠（ATIVAN TABLETS）零點五公絲十
      八顆，足以導致神情激昴、失去方向感及記憶、神智混亂
      與難以集中精神等症狀；又伊父兄均患有精神疾病，自己
      之精神狀態是否健全亦有研求之必要云云。
    2.經查：
      (1)被告雖辯稱當時曾質問告訴人「你老公林錫貞呢？」等
        語，惟告訴人證稱不知被告是否曾為如此詢問，則被告
        此部分所述是否屬實，已非無疑。且被告對「林錫貞」
        之住處、聯絡方式及其他年籍資料，均供陳不知，並陳
        稱未見過「林錫貞」之妻，事前亦未與「林錫貞」聯絡
        過，就所述債務發生之事實復未能提出可供本院調查之
        事證；然茍其所稱索討債務之辯詞屬實，在其不知「林
        錫貞」之住處、聯絡方式，亦未事先聯絡見面之情形下
        ，何以自臺北縣新莊市遠赴土城市，並進入特定地下停
        車場之案發地點？又在未見過「林錫貞」配偶之情形下
        ，何以能誤認告訴人即為「林錫貞」之妻？再退步而言
        ，即使其確係為索討債務而到現場，又何有可能在未了
        解債務可否順利受償之情形下，即驟為持刀砍殺告訴人
        ？此顯與所稱索債之目的亦有相違。是被告上開辯詞，
        均顯與事理相違，復無其他事證可認所辯屬實，自無足
        採信。
      (2)又被告固提出育仁醫院診斷證明書資以證明患有眠障礙
        ，並提出剪報及毒物查詢系統關於安定文錠（ATIVAN
        TABLETS）零 點五公絲之查詢報表，資以說明該藥物對
        神經系統之影響可能出現神情激昂、失去方向感、失去
        記憶、神智混亂與難以集中精神等症狀，另亦提出其父
        兄徐明星、徐證森之居善醫院診斷證明書證明其二人分
        別患有酒精性精神病及精神分裂症。惟經本院檢附
        本件全部卷證資料（含被告提出之上開資料及本院依職
        權向居善醫院調取徐明星、徐證森之病歷）囑託國立臺
        灣大學醫學院附設醫院實施精神狀態鑑定，該院依上開
        資料及對被告進行會談、身體及神經學檢查、腦波檢查
        、心理測驗及精神狀態檢查，並與被告配偶會談。經上
        述程序後，該院診斷被告為安非他命依賴、酒精依賴、
        睡眠障礙併疑似苯二氮泮類（benzodiazepines ）安眠
        鎮靜濟依賴及疑似反社會人格疾患之狀況。綜合全部鑑
        定所得資料，該院作出鑑定結論，認被告臨床診斷為多
        重物質濫用，然除物質濫用之相關表現外，其日常生活
        現實判斷之能力應無明顯減損；被告雖自述其犯行前夜
        曾使用十八顆安眠藥劑，但就犯案當日早晨醒覺後至犯
        行及事後處置過程，由被告對其內在經驗及外界情境之
        覺察與觀察力、所執行之行為複雜度、行為表現，顯示
        其仍能根據自身情況與情境進行適當之反應；此外犯案
        發生時間距其自述之鎮靜安眠藥物使用至少已達八小時
        以上，依精神藥理及被告個人使用鎮靜安眠藥物之過去
        經驗而言，其犯案當時之狀態不符合被告及其妻報告之
        急性安眠藥物急性中毒經驗；且由被告對其犯案當日早
        上醒覺時間、自身之穿著與所攜物品之描述，及犯行相
        關行為與情緒狀態之敘述，可判斷其記憶缺損應不明顯
        ；依精神病理，其於犯行後之回溯性記憶缺損雖可能存
        在，但此與犯行當時之責任能力無關，被告對其內在情
        緒狀態之覺察清楚，對犯行過程之相關行為可清楚描述
        細節，對外界事物之觀察力並未受損，對犯行之整體行
        為時序性清楚，顯示其知覺理會之能力仍存在，依其對
        行為後情緒狀態之描述，可知其是非善惡判斷能力亦無
        缺損，故其於犯行當時之精神狀態，未達精神耗弱或心
        神喪失之程度，此有該院九十三年九月二十一日九十三
        校附醫精字第九三一四七○○○一三號函附精神鑑定報
        告書在卷可憑。另被告在偵審中對行為經過均能詳細陳
        述，對變造車牌及將告訴人汽車開走之原因等輕罪或有
        利自己之事項亦能清楚說明，獨就何以到案發之特定現
        場？何以砍殺告訴人？何以取出告訴人皮包內之物品？
        等與殺人、強盜重罪之相關重要事項均答稱不知，實不
        無避重就輕而為選擇性陳述之嫌，與精神障礙之情形似
        亦有間。是以本院參酌上開鑑定結果及審理中觀察所得
        ，認被告行為時之精神，並無對於外界事務全然缺乏知
        覺理會及判斷作用而無自由決定意思之能力，或此項能
        力並非完全喪失而僅較普通人之平均程度顯然減退等心
        神喪失或精神耗弱之情形，已足認定，從而被告所為因
        精神障礙而無殺人、強盜犯意之辯解，亦無足採信。
      (3)再者告訴人所有之勞力士手錶乙支係由警在案發現場告
        訴人汽車原停放處附近之地面尋得，並非由被告取走乙
        節，固經證人丁○○證述屬實，復有卷附刑案現場圖與
        相片所示遺落位置可資佐證。惟告訴人在本院證稱當時
        其將手錶戴在左手，被告揮刀砍殺時其用手去擋，可能
        因此錶帶斷掉而掉落地面等語（參本院九十三年十一月
        十九日審判筆錄第十頁），而依證人即現場採證員警丁○○之證述及卷附攝有該手錶掉落情形之相片，雖無法
        得知該錶帶是否已斷，然已可確定錶帶確已打開，此與
        告訴人所述該手錶係因其遭砍殺掙扎抵抗間所掉落之情
        形亦為合致，足見該手錶本即非因被告為搶奪之行為而
        掉落。而參酌被告行兇之際因過於緊張而不慎割傷自己
        ，且於告訴人負傷逃離後即回到自己機車停放處欲騎車
        逃逸，於發現自己因受傷嚴重無法騎車，又惟恐因告訴
        人逃離求救而遭人發覺，情急之下又返回告訴人汽車停
        放處駕駛該汽車逃逸，此過程不超過一分鐘，已如前述
        ，則在其處於慌亂緊張而急欲脫身之情形下，未能注意
        告訴人掉落地面之手錶而未取走，亦非無此可能，自不
        能以其未取走該高價手錶之事實遽認無強盜之犯意，故
        被告此項辯解亦無足採。
  (三)綜上所述，被告所為前開置辯，諒屬事後圖卸之詞，不足採
    信。從而本件事證明確，被告如事實欄所載之犯行堪為認定
    ，應予依法論科。
二、論罪科刑之法律適用：
  (一)按機車號牌係行車之許可憑證，自屬於刑法第二百十二條所
    列特許證之一種，最高法院著有六十三年度臺上字第一五五
    ○號判例可資參照。又西瓜刀係金屬材質製成，刀刃鋒利，
    被告乙○○並持以砍殺而造成告訴人嚴重之傷害，顯具殺傷
    力而屬客觀上足為兇器使用之物。核被告乙○○所為，係犯
    刑法第二百十六條、第二百十二條之行使變造特種文書罪（
    變造機車號牌並懸掛乘而行使）、同法第二百七十一條第二
    項、第一項之殺人未遂罪，及同法第三百三十條第一項、第
    三百二十一條第一項第三款之攜帶兇器強盜罪。公訴人起訴
    書雖漏未引用刑法第二百十六條之法條，惟其起訴書犯罪事
    實欄已載明被告變造號牌後騎用機車之使用變造特種文書事
    實，此部分顯已經起訴，應就此補充漏引之起訴法條。又起
    訴書雖僅記載被告以強暴手段取走之物品為諾基亞牌行動電
    話乙具而未敘及其他皮包、皮夾、證件及化妝包等物，惟此
    與經起訴論科之強盜諾基亞牌行動電話部分屬同一行為之犯
    罪客體，而為單純一罪，自仍為起訴效力所及，本院應併予
    審判。其所犯上開三罪間，有目的與手段之牽連犯關係，為
    裁判上一罪，應依刑法第五十五條之規定，從其中較重之殺
    人未遂罪處斷。又被告已著手實行殺人行為，然未生告訴人
    死亡之結果，為未遂犯，應依刑法第二十六條前段之規定減
    輕其刑。又被告前因過失致死案件，經本院以八十七年度交
    訴字第七五號判處有期徒刑九月確定；又另因違反麻醉藥品
    管理條例案件，經臺灣高等法院以八十七年度少上訴字第一
    四二號判處有期徒刑二年八月確定，復因竊盜案件，經本院
    以八十八年度訴字第九九六號判處有期徒刑一年八月確定，
    並與前開違反麻醉藥品管理條例案件部分定應執行刑為四年
    ，以上宣告之罪刑經接續執行，甫於九十二年九月七日因縮
    短刑期假釋期滿視為執行完畢，此有臺灣高等法院檢察署刑
    案紀錄簡覆表附卷足參，其於五年以內再犯本件最重本刑為
    有期徒刑以上之罪，為累犯，應依刑法第四十七條之規定加
    重其刑，並先加重後減輕之（依上開加重減輕之結果，原法
    定刑為死刑之部分不得加重，減輕後應為無期徒刑；原法定
    刑為無期徒刑之部分不得加重，減輕後為十五年以下有期徒
    刑；原法定刑為十年以上有期徒刑部分，其最高刑度十五年
    加重後為二十年，再為減輕後則為二十年以下︽不含二十年
    ︾）。
  (二)爰審酌被告有如事實欄所載之犯罪紀錄，素行不佳，智識程
    度為國中畢業（參被告警詢筆錄教育程度欄），僅因謀財之
    目的即為本件犯行，動機實有可訾，且雖劫得財物之價值非
    鉅，然所使用殺人之手段兇殘，造成告訴人身心受創至鉅，
    不僅造成永久性無可回復之身體殘疾，心理上迄今亦仍無法
    平復，且已無法工作而需仰人照料，被告犯行所造成之危害
    至為重大，且迄今亦未能與告訴人達成民事和解等犯罪後態
    度之一切情狀，量處如主文所示之刑，以資儆懲。
  (三)扣案西瓜刀乙把，係被告所有供本件強盜、殺人未遂犯罪所
    用之物，業經被告陳明無訛，應依刑法第三十八條第一項第
    二款之規定併為沒收之諭知。又扣案車牌號碼ＰＯＳ─五八
    三號重型機車雖係被告所有並為供本件行使變造特種文書犯
    罪所用之物，然刑法第三十八條所定之沒收屬裁量沒收之性
    質而非義務沒收，法院自得本於比例性、必要性及合目的性
    而為裁量。查該機車固為被告犯行使變造特種文書犯罪所用
    之物，然於被告所犯強盜、殺人未遂部分則僅係作為到達現
    場之交通工具，而非實行強盜、殺人未遂行為使用之工具，
    自非屬犯該二罪所用之物。而機車具相當之財產價值，如僅
    以被告懸用變造號牌之較輕犯行即為沒收，實不符比例原則
    ，是本院認該機車尚無依刑法第三十八條第一項第二款諭知
    沒收之必要。至於同時扣案之沾血口罩乙個、沾血上衣乙件
    等物，固亦屬被告所有，然僅係被告行為時穿用之衣物，雖
    足為被告本件犯行之證據，然與所為行使變造特種文書、殺
    人未遂及強盜等犯罪行為本身無涉，核非刑法第三十八條第
    一項第二款規定供犯罪所用之物，亦不屬法定應為義務沒收
    之違禁物品，自無從於本件被告刑之宣告項下併為沒收之諭
    知，附此說明。
三、不另為無罪諭知部分之說明：
  (一)公訴意旨尚以：被告基於為自己不法所有之意圖而強盜之物
    品，除前開論科之部分外，尚包括其當時所駛走之八Ｔ─九
    二二七自用小客車等情，認就該車輛部分亦構成刑法第三百
    三十條第一項、第三百二十一條第一項第三款之攜帶兇器強
    盜罪嫌。
  (二)按犯罪事實應依證據認定之，無證據不得認定犯罪事實；又
    不能證明被告犯罪者，應諭知無罪之判決，刑事訴訟法第一
    百五十四條第二項、第三百零一條第一項分別定有明文。又
    刑事訴訟上證明之資料，無論其為直接或間接證據，均須達
    於通常一般之人均不致有所懷疑，而得確信其為真實之程度
    ，始得據為有罪之認定，若其關於被告是否犯罪之證明未能
    達此程度，而有合理懷疑之存在，致使無從形成有罪之確信
    ，根據「罪證有疑，利於被告」之證據法則，即不得遽為不
    利被告之認定，亦有最高法院七十六年度臺上字第四九八六
    號判例可稽。再者刑法強盜罪係以行為人主觀上具意圖為自
    己不法所有之主觀犯意，為其犯罪構成要件，是茍行為人主
    觀上並無為自己不法所有之意圖而欠缺此項主觀犯意，縱未
    經同意擅取他人之物，亦不能以強盜罪名相繩。
  (三)公訴人認被告涉犯右開犯嫌，無非係以被告於為殺人行為後
    ，尚將該自用小客車駛離逃逸之情事，為其論據。訊之被告
    堅詞否認有此項犯行，辯以係因殺人過程中不慎傷及自己左
    手致無法騎乘機車，情急之下為逃離現場乃駕駛告訴人已發
    動之汽車，並無為強盜該車之意思等語。
  (四)經查：被告雖確於行兇後將告訴人汽車駛離，然其實僅係基
    於單純使用之目的而駕駛，並無意圖為自己不法所有之主觀
    犯意，已詳如前述（參理由欄一(一)3.(4)關於強盜犯罪事實認
    定之部分）。則被告固係未經同意擅自使用該車，然與刑法
    強盜罪之犯罪構成要件仍有未符，此外復無其他積極事證可
    認被告就此確有為自己不法所有之意圖，依前開之說明，並
    基於「罪證有疑，利於被告」之證據法則，此部分之犯罪尚
    屬不能證明，原應為無罪之諭知，然此部分公訴人認與前開
    經論科之強盜諾基亞牌行動電話部分為單純一罪之關係，爰
    不另為無罪之諭知，併此敘明。
據上論斷，應依刑事訴訟法第二百九十九條第一項前段，刑法第
二百十六條、第二百十二條、二百七十一條第三項、第一項、第
三百三十條第一項、第三百二十一條第一項第三款、第五十五條
、第二十六條前段、第四十七條、第七十一條第一項、第三十八
條第一項第二款，判決如主文。
本案經檢察官許智評到庭執行職務。
中　　華　　民　　國　九十三　年　十二　月　三　日
                     臺灣板橋地方法院刑事第十三庭
                           審判長法官侯志融
                                 法官張宏節
                                 法官楊博欽
右正本證明與原本無異。
如不服本判決應於送達後十日內向本院提出上訴狀。
                                 書記官曾美滋
中　　華　　民　　國　九十三　年　十二　月　三　日
附錄本案論罪科刑法條全文：
   中華民國刑法第二百一十二條
  偽造、變造護照、旅券、免許證、特許證及關於品行、能力服
  務或其他相類之證書、介紹書，足以生損害於公眾或他人者，
  處一年以下有期徒刑、拘役或三百元以下罰金。
 中 華民國刑法第二百一十六條行使第二百十條至第二百十五條
  之文書者，依偽造、變造文書或登載不實事項或使登載不實事
  項之規定處斷。
 中 華民國刑法第二百七十一條殺人者，處死刑、無期徒刑或十
  年以上有期徒刑。
  前項之未遂犯罰之。
  預備犯第一項之罪者，處二年以下有期徒刑。
中華民國刑法第三百三十條
  犯強盜罪而有第三百二十一條第一項各款情形之一者，處七年
  以上有期徒刑。前項之未遂犯罰之。
中華民國刑法第三百二十一條
  犯竊盜罪而有左列情形之一者，處六月以上、五年以下有期徒
    刑：一於夜間侵入住宅或有人居住之建築物、船艦或隱匿其
    內而犯之者。二毀越門扇、牆垣或其他安全設備而犯之者。
    三  攜帶兇器而犯之者。
    四  結夥三人以上而犯之者。
    五  乘火災、水災或其他災害之際而犯之者。
    六  在車站或埠頭而犯之者。
  前項之未遂犯罰之。